【裁判字號】    98,易,1342
【裁判日期】    980722
【裁判案由】    竊佔
【裁判全文】
臺灣臺中地方法院刑事判決              98年度易字第1342號
公  訴  人  臺灣臺中地方法院檢察署檢察官
被      告  丙○○
上列被告因竊佔案件，經檢察官提起公訴（98年度偵字第5537號
），本院判決如下：
    主    文
丙○○意圖為自己不法之利益，而竊佔他人之不動產，處拘役參
拾日，如易科罰金，以新臺幣壹仟元折算壹日。
    犯罪事實
一、丙○○明知臺中縣太平市○○段335之1地號土地（下稱系爭
    土地）並非其所有且無使用權限，亦未曾獲得系爭土地之共
    有人甲○○、李汝舟或其繼承人、李長根或其繼承人、或管
    理人李東昇等人之同意使用上開土地，竟意圖為自己不法之
    利益，自民國97年間某日起，擅自在系爭土地上，種植蔬菜
    並搭設雞舍養雞而竊佔該地使用，占用面積約10坪許，造成
    附近污染惡臭。嗣甲○○及其兄乙○○因附近鄰居向其等反
    應該情況，其等遂於98年1月8日，向丙○○寄發存證信函，
    限其於5日內拆除上開地號內種植之蔬菜及雞舍，惟丙○○
    猶置之不理，迄甲○○、乙○○對其提起竊佔告訴後，丙○○始於98年3月間某日將種植之蔬菜及雞舍拆除而回復原狀
    。
二、案經甲○○、乙○○告訴臺灣臺中地方法院檢察署檢察官偵
    查起訴。
    理    由
一、按被告以外之人於偵查中向檢察官所為陳述，除顯有不可信
    之情況者外，得為證據，刑事訴訟法第159條之1第2項定有
    明文。偵查中對被告以外之人（包括證人、鑑定人、告訴人
    、被害人及共同被告等）所為之偵查筆錄，或被告以外之人
    向檢察官所提之書面陳述，性質上均屬傳聞證據。惟現階段
    刑事訴訟法規定檢察官代表國家偵查犯罪、實施公訴，依法
    其有訊問被告、證人及鑑定人之權，證人、鑑定人且須具結
    ，而實務運作時，檢察官偵查中向被告以外之人所取得之陳
    述，原則上均能遵守法律規定，不致違法取供，其可信度極
    高，故被告以外之人前於偵查中已具結而為證述，除反對該
    項供述得具有證據能力之一方，已釋明顯有不可信之情況外
    ，不宜以該證人未能於審判中接受他造之反對詰問為由，即
    遽指該證人於偵查中之陳述不具證據能力。又按被告以外之
    人於審判外之陳述，除法律有規定者外，不得作為證據；又
    被告以外之人於審判外之陳述，雖不符前4條之規定，而經
    當事人於審判程序同意作為證據，法院審酌該言詞陳述或書
    面陳述作成時之情況，認為適當者，亦得為證據。當事人、
    代理人或辯護人於法院調查證據時，知有第159條第1項不得
    為證據之情形，而未於言詞辯論終結前聲明異議者，視為有
    前項之同意；刑事訴訟法第159條第1項、第159條之5分別定
    有明文。本件后述告訴人、證人等於偵訊時所為之指訴及陳
    述，雖係被告以外之人於審判外之言詞陳述，惟被告對於告
    訴人、證人等於偵訊時陳述及證述之證據能力，於本院審理
    中不爭執，亦未於言詞辯論終結前聲明異議，視為於審判程
    序同意作為證據，且本院審酌上開筆錄作成時之情況尚無不
    當，亦無顯不可信之情況，依刑事訴訟法第159條之5之規定
    ，自有證據能力，合先敘明。
二、訊據被告丙○○矢口否認有何竊佔之犯行，辯稱：伊沒有在
    那裡養雞也沒有在那裡種菜，菜是一位老先生種的，他吃不
    完拿給我的云云。經查：
  (一)上開犯罪事實，業據告訴人甲○○、乙○○迭於偵訊及本院
    審理中指訴綦詳（見他字卷第10頁、偵查卷第6、18頁、本
    院卷第18、50頁），且有臺中縣太平市○○段335之1地號土
    地登記謄本（見他字卷第5頁）、地籍圖謄本（見偵字卷第9
    頁）、催告函（見他字卷第3頁）及現場照片（見本院卷第2
    0、53、54頁）等件附卷可稽。
  (二)第查，系爭土地前經民眾向環保局檢舉疑有污染情事，經環
    保局派員前往現場稽查結果，確有一處雞舍，飼有10餘隻雞
    隻，惟並未有明顯污染情事，當場要求飼主注意及加強打掃
    維護環境，以防惡臭產生等情，有臺中縣環境保護局98年5
    月18日環稽字第0980017884號函暨稽查紀錄、地籍圖謄本1
    份附卷可稽（見本院卷第30至33頁），證人即現場稽查人員
    戊○○於本院審理中結證稱：接獲民眾檢舉後，有在97年12
    月1日去335-1地號土地現場1次，並沒有去勘查過1206地號
    ，因為1206地號是在建築物後方，沒有緊鄰道路，所以在勘
    查335-1地號時，完全看不到1206地號土地。當天勘查335-1
    地號土地時，在現場確實搭設雞寮、飼養雞隻的情形，但一
    開始不知道飼主是誰，碰巧在現場碰到被告，伊問被告，被
    告承認雞隻是她飼養，雞寮也是她搭的，所以伊就請她加強
    打掃，避免發出惡臭（庭呈稽查當日照片附本院卷第53頁）
    。雞寮是位於編號2照片所示鐵皮屋旁邊靠電線桿的位置，
    鐵皮屋是位於1207地號；現場是有人為使用種植青菜的情形
    ，種植青菜的地方是位於335-1地號土地上靠近雞寮的旁邊
    。種植青菜及雞寮、養雞所使用335-1地號土地之面積接近
    10坪。後來再到現場稽查，現場已經拆除雞寮，也沒有種菜
    的情形（庭呈98年5月12日所攝照片附本院卷第54頁）。種
    植青菜位置與雞寮是左右相鄰，就在旁邊。青菜種植的狀況
    看起來是有人整理使用等語（見本院卷第47頁），並有採證
    照片附卷可稽（如上述）。徵諸卷附稽查照片所示，確有稽
    查人員與被告在場交談之情事，是依上開稽查資料及稽查人
    員證述顯示，足認系爭土地上確有飼養雞隻及種植蔬菜使用
    土地面積近10坪許之情形，且飼主即為被告，並經稽查人員
    勸諭改善，且依現場種植蔬菜緊鄰雞寮旁並有經人整理使用
    之情形觀之，亦足推認係被告所為。
  (三)證人即被告鄰居藍美齡亦於偵訊時結證稱：被告是伊鄰居，
    她有在別人土地上養雞，鄰居大家都知道該地不是被告所有
    ，渠等有請她不要養雞，要她把雞寮拆掉，因為味道很臭，
    但她都不聽。鄰居都知道被告占用他人土地種菜、養雞，也
    有請里長跟她說，土地所有人也有來找她，要她拆除土地附
    著物，她都不予理會等語（見偵查卷第14、15頁）；證人即
    被告鄰居陳鴻林亦於偵查中結證稱：伊是丙○○的鄰居，住
    在同一條街上。系爭土地地主有來找被告請她將雞寮拆除，
    將地還他們，可是被告都不理會，伊還有打電話請里長跟她
    說，但她也不理。被告種菜、養雞的土地，本來好像是一位
    老人家在種竹筍，後來他就很少在耕作，被告就在上面搭雞
    寮養雞還有種菜，她現在的講法好像是要將責任推到那位老
    先生身上，其實種菜、養雞的人是被告等語（見偵查卷第15
    頁）。證人即告訴人甲○○、乙○○之兄暨系爭土地管理人
    李東昇亦於偵查中結證稱：系爭土地是甲○○所有，但是伊
    在管理。系爭土地有遭他人無權使用之情形，被告在部分土
    地上種菜、養雞，被鄰居說很臭，還向環保局檢舉，伊會知
    道是被告種菜、養雞，是因為有鄰居總共大約7、8人向伊反
    應，並指名是哪戶人家種菜、養雞的，經過查詢才知道那個
    人就是被告，系爭土地伊沒有出租他人使用，伊確定在系爭
    土地上種菜、養雞的就是被告，很多人去請她處理，但她都
    不理等語（見偵查卷第5、6頁）。是依證人即與被告相鄰而
    居之住戶藍美齡、陳鴻林證述，核與證人戊○○稽查現場使
    用情形大致相符，益徵證人戊○○上開稽查緣由及結果，亦
    屬有據，足認被告確有於系爭土地上養雞種菜，被告空言否
    認，不足採信。
  (四)至被告於系爭土地上養雞種菜雖無確切時間，被告復自始否
    認犯行，惟參照卷附臺中縣環境保護局98年5月18日環稽字
    第0980017884號函示，該局係於97年12月1日接獲民眾檢舉
    ，告訴人乙○○於本院審理中指稱：「（問：有人在該處養
    雞種菜的情況，是何時開始的？）應該是我催告前半年的事
    」等語，並提出於98年1月6日所拍攝被告仍在使用系爭土地
    之照片及於98年3月20日所拍攝已經回復原狀之照片（見本
    院卷第18、20頁正反面），衡諸飼養雞隻、種植蔬菜等畜養
    務農之事亦非短期可幾，容需相當時日，是此推認被告占用
    系爭土地從事上開行為之期間應自97年間某日起至98年3月
    間止。
  (五)此外，復未據被告提出任何正當使用系爭土地權源之證明資
    料為憑，則被告上開使用系爭土地之行為確有為自己不法利
    益之意圖亦明。綜上所述，被告自97年間某日起竊佔系爭土
    地，作為其養雞、種菜使用之犯行，應堪認定。被告前開所
    辯，均係事後卸責之詞，要難採信，本件事證已臻明確，被
    告犯行，堪以認定。
三、按刑法第320條第2項之竊佔罪，為即成犯，於其竊佔行為完
    成時犯罪即成立，以後之繼續竊佔乃狀態之繼續，而非行為
    之繼續。又因所竊佔者為他人不動產，祇是非法獲取其利益
    ，其已否辦理登記，與犯罪行為之完成無關（最高法院66年
    台上字第3118號判例參照）。核被告所為，係犯刑法第320
    條第2項之竊佔罪。爰審酌被告素行良好，前無不良刑案紀
    錄，此有臺灣高等法院被告前案紀錄表一份在卷可按，被告
    明知系爭土地非其所有且無使用權限，竟貪圖一時便利，擅
    自在該筆土地上，種植蔬菜並搭設雞舍養雞而竊佔該地使用
    ，期間非暫，且屢經鄰居、地主勸阻不從，迄本案偵查中始
    拆除之，影響地主、管理人對於該地之使用權益非微，惟念
    及被告年屆耳順，佔用系爭土地約10坪許，所為養雞、種菜
    之舉，衡係一般日常生活所需，其使用情狀對於土地利用價
    值之侵害性非鉅，且於事後業經拆除復原，損害未至持續擴
    大，然於犯罪後其本院審理中，猶飾詞卸責，未見悔意，遲
    至告訴人提出告訴後，始願拆除，亦未與告訴人達成和解，
    取得諒解，未獲告訴人宥恕（不宜逕予宣告緩刑，併予敘明
    ），智識程度一般等一切情況，量處如主文所示之刑，並諭
    知易科罰金之折算標準，以示懲儆。
四、至公訴意旨另以：被告丙○○亦明知臺中縣太平市○○段12
    06地號土地並非其所有，未經土地所有人乙○○同意利用上
    開土地，竟意圖為自己不法之利益，於97年間，竊佔該筆土
    地之一部分，種植蔬菜並搭設雞舍養雞，面積約10坪，造成
    附近污染惡臭，因認被告亦涉此部分之竊佔罪嫌等語。按犯
    罪事實應依證據認定之，無證據不得推定其犯罪事實，刑事
    訴訟法第154條第2項定有明文。次按認定不利於被告之事實
    ，須依積極證據，苟積極證據不足為不利於被告事實之認定
    時，即應為有利於被告之認定，更不必有何有利之證據。經
    查，依前揭臺中縣環境保護局98年5月18日環稽字第0980017
    884號函說明三所示：當日民眾僅陳情系爭土地養雞惡臭，
    並未針對臺中縣太平市○○段1206地號（即太平市○○○街
    79巷53號側後方空地）檢舉，並無1206地號之相關紀錄。（
    見本院卷第30頁），足見該地號土地係呈一空地狀態，對照
    證人戊○○所為上開證述，亦無從推認至臺中縣太平市○○
    段1206地號有與系爭土地相同之使用情形，且依證人戊○○
    所證現場情形：因為1206地號是在建築物後方，沒有緊鄰道
    路，所以在勘查335-1地號時，完全看不到1206地號土地等
    語，則證人即鄰居藍美齡、陳鴻林是否得看到1206號土地使
    用情形，亦非無疑，是告訴人甲○○、乙○○及證人乙○○
    所為此部分指訴，尚難推認有足夠之補強證據憑斷，自難認
    被告涉有此部分之竊佔罪嫌。此外，復查無其他積極證據足
    認被告確有公訴人所指該部分犯行，而不能證明被告該部分
    犯罪，本應為被告無罪之諭知，惟公訴人認此部分罪嫌苟成
    立犯罪與被告前揭經論罪科刑之竊佔犯行部分，具有同一事
    實之單純一罪之關係，爰不另為無罪之諭知。
據上論斷，應依刑事訴訟法第284條之1、第299條第1項前段，刑
法第320條第2項，第41條第1項前段，刑法施行法第1條之1，判
決如主文。
本案經檢察官丁○○到庭執行職務
中    華    民    國    98    年    7     月    22    日
                  臺灣臺中地方法院刑事第十五庭
                      法  官  吳崇道
以上正本證明與原本無異。
如不服本判決應於收受判決後10日內向本院提出上訴書狀，並應
敘述具體理由；其未敘述上訴理由者，應於上訴期間屆滿後20日
內向本院補提理由書（均須按他造當事人之人數附繕本）「切勿
逕送上級法院」。
                      書記官  黃舜民
中    華    民    國    98    年    7     月    22    日
附錄論罪科刑法條：
中華民國刑法第320條：
意圖為自己或第三人不法之所有，而竊取他人之動產者，為竊盜
罪，處五年以下有期徒刑、拘役或五百元以下罰金。
意圖為自己或第三人不法之利益，而竊佔他人之不動產者，依前
項之規定處斷。
前二項之未遂犯罰之。


司法院資訊處製作；財團法人民間司法改革基金會備份。
